臺灣高等法院臺南分院刑事裁定
                                    110年度毒抗字第784號
抗  告  人
即  被  告  陳莉鈁


上列抗告人因聲請觀察勒戒案件，不服臺灣雲林地方法院中華民
國110年8月4日裁定（110年度毒聲字第354號）提起抗告，本院
裁定如下：
    主  文
抗告駁回。
    理  由
一、本件抗告意旨略以：被告於案發前3年內未曾施用毒品，並
    非有長期施用毒品惡習之人，除於警詢及偵查均坦承犯行，
    並坦承曾於民國109年8月及110年1月2日向同一上游購買毒
    品，足見被告本性純良，其購毒上游為舊識顏珮如，被告因
    得知顏珮如癌末須醫療費用，同意借款，顏珮如竟將毒品折
    抵借款，除此之外被告並無認識其他販毒者，係於案發後始
    知顏珮如及其男友均為大毒販，是被告除顏珮如外並無購毒
    管道；被告於109年8月及110年1月2日施用毒品已間隔3至4
    月，與一般毒品成癮者不同，且於本案遭查獲後，已不再吸
    食毒品，並積極參與戒癮治療，被告曾於澳洲就學及工作，
    現於室內裝修公司擔任設計助理，工作穩定，並經常於公益
    活動擔任義工，又患有憂鬱及焦慮症，並自律神經失調，聲
    請人就被告是否適於依戒癮治療、精神治療、心理輔導或其
    他處遇措施未為調查及實質判斷，其裁量已有違反授權目的
    、比例原則之重大瑕疵；被告現無偵審案件，亦無待入監服
    刑或在監押，並無不適合為附命完成戒癮治療之緩起訴處分
    之情，且為最小侵害手段，並有助於回歸正常生活，為此提
    起抗告。
二、原裁定意旨略以：抗告人於110年1月18日下午5時許，在其
    位於雲林縣○○鄉○○村○○路000號之住處廁所內，以將甲基安
    非他命置於玻璃球內再點火燒烤後吸食所生煙霧之方式，施
    用第二級毒品甲基安非他命1次，經臺灣雲林地方檢察署檢
    察官，依毒品危害防制條例第20條第3項、第1項，聲請裁定
    送觀察勒戒，於法並無不合；又被告已有前述受觀察、勒戒
    之紀錄，猶未能戒除毒癮，再犯本案施用第二級毒品案件，
    且被告本案係因前往臺中市烏日區找毒品賣家購買毒品，始
    為埋伏員警查獲，而依其於偵訊時自承除本案為警查獲之毒
    品交易外，其尚曾於109年8月間及110年1月2日2次向同一毒
    品賣家購買毒品乙情，可知被告既掌握取得毒品之管道，自
    難以斷絕其得輕易接觸毒品之機會，實難期待被告在人身自
    由未受拘束之情形下能自我約束，由此堪認被告客觀情形應
    不適宜為附命完成戒癮治療條件之緩起訴處分，故檢察官聲
    請裁定令被告入勒戒處所施以觀察、勒戒，其裁量並無重大
    明顯瑕疵，應屬檢察官職權之適法行使，乃依聲請裁定送觀
    察勒戒等旨。
三、按犯毒品危害防制條例第10條施用第一級、第二級毒品罪者
    ，檢察官應聲請法院裁定，或少年法院（地方法院少年法庭
    ）應先裁定，令被告或少年入勒戒處所觀察、勒戒，其期間
    不得逾2 月。依前項規定為觀察、勒戒或強制戒治執行完畢
    釋放後，3年後再犯第10條之罪者，適用本條前2項之規定。
    毒品危害防制條例第20條第1 項、第3項定有明文。
四、經查：
  ㈠抗告人於上開時、地，施用第二級毒品甲基安非他命1 次，
    嗣經採尿送驗，結果呈安非他命及甲基安非他命陽性反應之
    事實，業據抗告人自白在卷，並有臺中市政府警察局第一分
    局採集尿液、毛髮鑑定同意書、委託驗尿液、毛髮代號與真
    實姓名對照表、正修科技大學超微量研究科技中心110年2月
    19日尿液檢驗報告各1 紙附卷可參，是抗告人自白施用第二
    級毒品甲基安非他命，應與事實相符，抗告人施用第二級毒
    品之情，堪以認定。又抗告人前於92年間，曾因施用第一、
    二級毒品案件，經法院裁定送觀察、勒戒，嗣經評估無繼續
    施用毒品傾向，於93年7月1日經釋放出所，有臺灣高等法院
    被告前案紀錄表可參，從而，原審以抗告人有上揭施用毒品
    犯行，裁定送勒戒處所觀察、勒戒，其認事用法，並無不合
    。
  ㈡抗告人雖以前詞請求施以戒癮治療，惟按，毒品危害防制條
    例第24條第1項有關毒品戒癮治療方式，係採行「觀察、勒
    戒」與「緩起訴之戒癮治療」並行之雙軌模式(最高法院108
    年度台非字第28號、107年度台上字第4215號判決意旨參照)
    。檢察官自得按照個案情形，依法裁量決定採行何者為宜。
    立法者既賦予檢察官選擇上述雙軌制度之權限，則檢察官之
    職權行使，法院原則上應予尊重，僅就檢察官之判斷有違背
    法令、事實認定有誤或其他裁量重大明顯瑕疵等事項，予以
    有限之低密度審查（最高法院103年度台上字第2464號判決
    意旨參照）。而抗告人前除有接受觀察、勒戒執行外，另因
    多次施用毒品之前科入監服刑之事實，有台灣高等法院被告
    前案紀錄表附卷可參，抗告人於警詢更坦承分別於109年8月
    16日、110年1月2日、110年1月19日，均以行動支付之方式
    ，向顏珮如各以新台幣（下同）7,000元、5,000元、5,000
    元購買甲基安非他命3次，則以抗告人於警詢所稱向顏珮如
    購毒之價金、次數、付款方式及末2次購毒時間僅差距17日
    等情，抗告人對於毒品之需求量已逐漸增加，而有毒品成癮
    之疑慮，且非如抗告意旨所稱顏珮如係為抵償借貸款項始主
    動交付甲基安非他命予抗告人。則以抗告人多次施用毒品之
    前科及上開供述內容，已足供檢察官檢視抗告人的生活狀況
    及其施用甲基安非他命的期間與數量，檢察官審酌卷內各項
    證據資料，經整體考量，依職權選擇逕向原審法院聲請裁定
    令抗告人入勒戒處所觀察、勒戒，縱未於聲請書內敘明抗告
    人不適於為附命戒癮治療緩起訴處分之理由，揆諸前揭說明
    ，其認定事實、適用法律，均無違誤，亦難認為有何違反比
    例原則，或有明顯裁量怠惰或恣意濫用裁量情事。
  ㈢另毒品戒除不易，須經長期且持續之治療，為醫療及司法界
    之共識，施用毒品者既被視為「病患性犯人」，最佳處遇方
    式即為治療，期能逐漸減少毒品施用之頻率及數量，進而達
    到戒除毒癮的完全治癒目標。毒品危害防制條例所規定之觀
    察、勒戒處分，其立法意旨在幫助施用毒品者戒除毒癮，該
    處分之性質非為懲戒行為人，而係為消滅行為人再次施用毒
    品之危險性，目的在戒除行為人施用毒品之身癮及心癮措施
    ，觀察、勒戒係導入一療程觀念，針對行為人將來之危險所
    為預防、矯治措施之保安處分，以達教化與治療之目的，可
    謂刑罰之補充制度，從而毒品危害防制條例本身所規定之觀
    察、勒戒及強制戒治等保安處分，雖兼具自由刑之性質，卻
    有刑罰不可替代之教化治療作用，且觀察、勒戒既屬用以矯
    治、預防行為人反社會性格，而具社會保安功能之保安處分
    ，當無因行為人之個人或家庭因素而免予執行之理。是抗告
    人所述之工作及個人狀況，並不影響本案原審裁定之妥當性
    。
  ㈣綜上所述，原審法院依臺灣雲林地方檢察署檢察官之聲請，
    裁定應將抗告人送勒戒處所施以觀察、勒戒，經核於法尚無
    不合。抗告意旨，請求撤銷原裁定，為無理由，應予駁回。
五、據上論結，應依刑事訴訟法第412條，裁定如主文。
中　　華　　民　　國　　110 　年　　10　　月　　26　　日
                  刑事第七庭    審判長法  官  吳勇輝
　　　　　　　　　                    法  官  黃國永
　　　　　　　　　　　　　　　　　    法  官  吳錦佳
以上正本證明與原本無異。
不得再抗告。
　　　　　　　　　　　　　　　　　　　書記官  蔡双財
中　　華　　民　　國　　110 　年　　10　　月　　26　　日